【裁判字號】    95,台上,2313
【裁判日期】    950428
【裁判案由】    違反毒品危害防制條例
【裁判全文】
最高法院刑事判決            九十五年度台上字第二三一三號
    上  訴  人  甲○○
                        巷12.
上列上訴人因違反毒品危害防制條例案件，不服台灣高等法院花
蓮分院中華民國九十二年八月二十七日第二審更審判決（九十二
年度上更(一)字第五五號，起訴案號：台灣花蓮地方法院檢察署八
十九年度偵緝字第五三號），提起上訴，本院判決如下：
    主  文
上訴駁回。
    理  由
按刑事訴訟法第三百七十七條規定，上訴於第三審法院，非以判
決違背法令為理由，不得為之。是提起第三審上訴，應以原判決
違背法令為理由，係屬法定要件。如果上訴理由狀並未依據卷內
訴訟資料，具體指摘原判決不適用何種法則或如何適用不當，或
所指摘原判決違法情事，顯與法律規定得為第三審上訴理由之違
法情形，不相適合時，均應認其上訴為違背法律上之程式，予以
駁回。本件原判決已敘明依據證人劉美香於其施用甲基安非他命
案件花蓮憲兵隊詢問及檢察官聲請法院裁定劉美香觀察勒戒案件
法官訊問時明確指證在卷，核與證人即承辦憲兵軍官李文志、曹
志民、盧志榮於第一審調查時到庭結證之情節相符。此外，尚有
前開劉美香施用毒品案件所扣得之甲基安非他命（共扣案三包，
總重約十九公克，其中一包為食鹽，另二包為甲基安非他命，二
包甲基安非他命淨重分別為一．０六公克、０．三二公克），及
本案扣得之甲基安非他命三包（驗餘合計淨重二．八四公克）可
按，復有內政部警政署刑事警察局鑑驗通知書、法務部調查局檢
驗通知書附案可資佐證。又上訴人甲○○與劉美香並無任何嫌隙
，為上訴人所自承，衡情顯無誣攀其犯罪之可能。另按證人之陳
述有部分前後不符時，究竟何者為可採，法院仍得本其自由心證
予以斟酌，非謂一有不符或矛盾，即應認其全部均為不可採信，
苟其基本事實之陳述，若果與真實性無礙時，則仍非不得予以採
信。又證人就同一事實反覆接受不同司法人員之訊問，證人在各
次訊問時，是否均能作精確的陳述，與其個人所具備記憶及描述
事物之能力有關，甚至與訊問者訊問之方式、態度及證人應訊當
時之情緒亦有關聯，尤其反覆持續向不同販賣者購買安非他命之
行為，與日常生活混雜交錯，在記憶上更難免會發生混淆，其陳
述再透過不同記錄人員之記錄，在筆錄的記載上呈現若干差異，
實屬無可避免。是證人劉美香於花蓮憲兵隊詢問時所供伊係於八
十九年一月二十八日及同年月三十一日兩次分別以新台幣（下同
）二千元及五千元向上訴人購買安非他命等情，與其嗣後於前述
聲請觀察勒戒案件法官訊問時所供：伊自八十九年一月間起，以
一千元或五千元之價格向上訴人購買安非他命共五次等情不符，
惟其前後供證伊向上訴人購買安非他命之基本事實則無二致。且
劉美香於憲兵隊詢問時係單獨就伊向上訴人購買安非他命之情形
而為陳述，相對於其嗣後於聲請觀察勒戒案件法官訊問時係將其
與上訴人、江旗揚、小浪（即孫德興）三人購買安非他命之經過
混淆雜敘之情形而言，其之前於憲兵隊所為陳述之正確性顯然較
高，且其於該次詢問時更明白供述憲兵所當場扣押之甲基安非他
命即係伊二天前（即一月三十一日）向上訴人所購買之毒品，其
供述顯然不致與其向他人購買安非他命之事實相互混淆而有陳述
錯誤之情形，應認憲兵隊筆錄所記載劉美香向上訴人購買甲基安
非他命之陳述，較其嗣後於觀察勒戒案件中所為之陳述為可信，
得採為本案認定事實之基礎。按毒品買賣，係屬嚴重違法行為，
非可公然為之，故其交易價格每因買賣雙方關係之深淺、買賣之
數量、貨源是否充裕、查緝是否嚴緊及其取得成本之高低等因素
而有不同，非可一概而論。而販賣之利得，除販賣者坦承之外，
實難查得實情，惟販賣安非他命犯行之法定刑度甚重，係眾所週
知之事實，依一般經驗法則，販賣安非他命者鋌而走險，苟非意
在營利，所為何來？是雖因上訴人矢口否認其有販賣安非他命犯
行，致無法查得其販賣安非他命之價差，惟依上述說明，上訴人
具有營利之意圖，甚為明確。並以上訴人所辯未販賣甲基安非他
命予劉美香，是劉美香與憲兵隊合作陷害教唆上訴人販賣安非他
命，憲兵隊以此不法方法取得之證據應無證據能力云云，為不可
採取，於理由內詳予指駁說明。上訴人犯行堪以認定，因而撤銷
第一審科刑之判決，適用毒品危害防制條例第四條第二項之規定
，論處上訴人連續販賣第二級毒品（累犯）罪刑，已詳述其所憑
之證據及其認定之理由，從形式上觀察，所為論敘與卷內證據資
料相符，並無認定事實不依證據或有何採證違背證據法則等違法
情形存在。上訴意旨略以：證人劉美香不利於上訴人之供述前後
不符，復無其他補強證據足以證明上訴人有販賣甲基安非他命之
犯行，而八十九年二月二日一時二十分上訴人所以至劉美香住處
擬販賣安非他命予劉美香，係因劉美香配合花蓮憲兵隊之查緝而
為陷害教唆所致，應無證據能力等語。惟查原判決已詳述其採取
劉美香於花蓮憲兵隊之供述，為論處上訴人犯行依據之理由，此
乃事實審法院認事採證職權之適法行使，自難漫指為違法，且劉
美香依其之前向上訴人購買甲基安非他命之方式，打電話予上訴
人表示欲購買甲基安非他命，因此而查獲上訴人再次販賣之行為
，已能佐證劉美香之前供述為真，原判決採為論斷之依據，並無
違法可言。又所謂「陷害教唆」，係指犯罪行為人原不具犯罪之
故意，純因司法警察之設計教唆，始萌生犯意，進而著手實行犯
罪構成要件行為之謂。本件劉美香佯向上訴人購買甲基安非他命
之前，上訴人原已具有販賣甲基安非他命之故意，並非花蓮憲兵
隊之「陷害教唆」所致。上訴意旨仍執陳詞，再為事實上之爭執
，或就原判決已說明事項，或與判決本旨無關之細節，憑持己見
，漫指原判決違法，難謂已符合首揭法定上訴要件，其上訴違背
法律上之程式，應予駁回。
據上論結，應依刑事訴訟法第三百九十五條前段，判決如主文。
中    華    民    國  九十五  年    四    月  二十八  日
                      最高法院刑事第十庭
                          審判長法官  洪  清  江
                                法官  石  木  欽
                                法官  李  伯  道
                                法官  林  勤  純
                                法官  陳  晴  教
      本件正本證明與原本無異
                                      書  記  官
中    華    民    國  九十五  年    五    月    四    日
                                                      Ｌ


司法院資訊處製作；財團法人民間司法改革基金會備份。
